【裁判字號】    97,台上,1097
【裁判日期】    970314
【裁判案由】    偽造文書
【裁判全文】
最高法院刑事判決            九十七年度台上字第一０九七號
上  訴  人  甲○○
上列上訴人因偽造文書案件，不服台灣高等法院台中分院中華民
國九十六年五月二十四日第二審更審判決（九十五年度重上更(三)
字第一七五號，起訴案號：台灣南投地方法院檢察署八十八年度
偵字第二六四六號），提起上訴，本院判決如下：
    主  文
原判決撤銷，發回台灣高等法院台中分院。
    理  由
本件原判決撤銷第一審關於論處上訴人甲○○以連續行使偽造私
文書罪刑部分之判決，改判仍論上訴人以共同連續行使偽造私文
書，足以生損害於公眾及他人罪，處有期徒刑貳年拾月，固非無
見。
惟查：（一）有罪判決所記載之犯罪事實，為論罪科刑適用法律
之基礎，故凡與適用法令有關之重要事項，必須詳加認定，明確
記載，然後於理由內敘明認定犯罪事實所憑之證據及認定之理由
，始足為適用法令之依據。若事實未記載，而理由加以說明，為
理由失其依據；如事實有記載，理由未予說明，則為理由不備，
按諸刑事訴訟法第三百七十九條第十四款規定，其判決當然為違
背法令。原判決事實記載：上訴人自民國八十三年八月間某日起
，與已定讞被告謝銘志（業經原審前審判處有期徒刑二年六月確
定）、林瑞賢（業經原審上訴審判處有期徒刑二年確定，並已執
行完畢）（下稱上訴人等三人）共同意圖為自己不法所有、業務
登載不實及行使偽造私文書之犯意聯絡，在彼等作業之電腦上登
打客戶之證券存摺掛失之不實事項，再另行製作同一內容之新存
摺，以供各自查詢之用。並事先選定所欲盜賣股票之客戶及股票
類別、張數，再以上開客戶之名義，偽造虛偽不實之「存券領回
申請書」，連續持之向台灣證券集中保管股份有限公司（下稱集
保公司）行使，辦理領回集中保管之股票，致使集保公司陷於錯
誤，而交付如原判決附表一所示葉張月燕等七十七人之股票。上
訴人等三人自八十四年四月十八日起，於上開附表所示時間，賣
出其所盜領之股票，迨八十四年十月十一日，為其所任職設於南
投縣南投市○○路一０一號南投證券股份有限公司發覺等情。如
果屬實，似認定上訴人等三人之上開犯行係自八十三年八月間某
日起至八十四年十月十一日止。惟其附表一編號４０記載上訴人
等三人係於八十四年十月十二日盜領陳阿柔之台中區中小企業銀
行（現改制為台中商業銀行，以下仍稱台中區中小企業銀行）股
票三十三張，似又認定上訴人等三人於八十四年十月十二日仍有
前揭犯行，致其前後事實之認定齟齬不一，已有理由失所依憑之
違誤。（二）本件起訴書記載：上訴人等三人所盜領之股票有：
台灣塑膠股份有限公司四十四張、南亞塑膠股份有限公司三十六
張、聯華電子股份有限公司二十張、台灣積體電路股份有限公司
六十四張、長億實業股份有限公司六十張、宏碁電腦股份有限公
司二十五張、第一銀行六十八張、中華開發銀行八十張、彰化銀
行一０三張、華南銀行七十四張、國泰人壽保險股份有限公司三
四七張、中國國際商業銀行七十七張、新竹區中小企業銀行（嗣
改制為新竹國際商業銀行後，為渣打銀行合併）三十五張、台北
區中小企業銀行（現改制為台北國際商業銀行）十五張、台南區
中小企業銀行（現改制為京城商業銀行）二十張、台東區中小企
業銀行（現為荷蘭銀行合併，以下仍稱台東區中小企業銀行）二
十張、中國產物保險股份有限公司六十五張、富邦保險股份有限
公司二十七張、中國信託商業銀行七十張、台中區中小企業銀行
一九０張、新光人壽保險股份有限公司一二０張、中華票券股份
有限公司四十張等情（詳起訴書所載）；原判決認定上開被盜領
股票中，第一銀行為七十二張、彰化銀行為一０五張、華南銀行
為七十九張、國泰人壽保險股份有限公司為三三三張、台東區中
小企業銀行為二十一張、台中區中小企業銀行為一八九張等情，
均較起訴事實之張數有所增減，且以上訴人另有盜領正隆股份有
限公司股票一張之犯行，而於其附表一編號四十九記載：上訴人
於八十四年四月十八日盜領張雅所有之正隆股份有限公司股票一
張等情。惟其理由就較起訴事實擴張部分何以為起訴效力所及；
而較起訴範圍減縮部分，何以未予判決，均未置一詞，復有判決
理由不備之違誤。以上或為上訴意旨所指摘，或為本院得依職權
調查之事項，應認原判決仍有撤銷發回之原因。至原判決就上訴
人不另諭知無罪部分，基於審判不可分之原則，應併發回。
據上論結，應依刑事訴訟法第三百九十七條、第四百零一條，判
決如主文。
中    華    民    國  九十七  年    三    月   十四   日
                      最高法院刑事第四庭
                          審判長法官  林  增  福
                                法官  張  清  埤
                                法官  陳  世  雄
                                法官  蔡  國  在
                                法官  黃  梅  月
      本件正本證明與原本無異
                                      書  記  官
中    華    民    國  九十七  年    三    月   二十   日
                                                Ａ


司法院資訊處製作；財團法人民間司法改革基金會備份。
